臺北高等行政法院判決　　　　　　　　　　　　　　　九十三年度簡字第五八四號
　　原　　　告　甲○○
　　被　　　告　財政部臺灣省北區國稅局
　　代　表　人　許虞哲（局長）
　　　　　　　　送達代收人　乙.
右當事人間因綜合所得稅事件，原告不服財政部中華民國九十三年三月十六日台財訴
字第０九三０００一九六０號訴願決定，提起行政訴訟。本院判決如左：
　　主  　　文
原告之訴駁回。
訴訟費用由原告負擔。
    事      實
一、事實概要：原告未辦理八十八年度綜合所得稅結算申報，經被告所屬台北縣分局
    查得其當年度有薪資、利息等所得計新台幣（下同）四八六、七九三元，已超過
    當年度規定之免稅額、標準扣除額之合計數，違反所得稅法第七十一條規定，經
    審理違章成立，核定其綜合所得總額為四八六、七九三元、淨額為三一０、七三
    三元，除應補徵稅額一八、六四三元外，並依所得稅法第一百十條第二項規定處
    以補徵稅額０、四倍之罰鍰計七、四００元（計至百元止）。原告不服，申經復
    查結果，未獲准變更，提起訴願，亦遭決定駁回，遂向本院提起行政訴訟。
二、兩造聲明：
　(一)原告聲明：原處分、復查決定及訴願決定關於罰鍰部分應予撤銷。
　(二)被告聲明：
　　1.駁回原告之訴。
　　2.訴訟費用由被告負擔。
三、兩造主張：
　(一)原告起訴意旨略謂：按「納稅義務人未依本法規定自行辦理結算申報，而經稽徵
　　機關調查，發現有依本法規定課稅之所得額者，除依法核定補徵應納稅額外，應
　　照補徵稅額，處三倍以下之罰鍰。但對依本法規定應申報課稅之所得額有漏報或
　　短報情事者，處以所漏稅額兩倍以下之罰鍰。」，此為行為時所得稅法第一百十
　　條第二項所明定。原告對被告裁定罰鍰之計算方式有所疑義，蓋依據前開規定係
　　依所漏稅額處三倍以下罰鍰，原告因一時疏忽而犯錯，既已補繳本稅部分，且至
　　今年年按時申報，已有悔意，近年又因經濟不佳、生活困苦，被告應依法條規定
　　處所漏稅額三倍以下且原告得以負擔之罰鍰金額。
　(二)被告答辯意旨略謂：
　　1.按「納稅義務人應於每年二月二十日起至三月底止，填具結算申報書，向該管
　　　稽徵機關，申報其上一年度內構成綜合所得總額或營利事業收入總額之項目及
　　　數額，以及有關減免、扣除之事實，並應依其全年應納稅額減除暫繳稅額、尚
　　　未抵繳之扣繳稅額及可扣抵稅額，計算其應納之結算稅額，於申報前自行繳納
　　　。」、「納稅義務人未依本法規定自行辦理結算申報，而經稽徵機關調查，發
　　　現有依本法規定課稅之所得額者，除依法核定補徵應納稅額外，應照補徵稅額
　　　，處三倍以下之罰鍰。但對依本法規定應申報課稅之所得額有漏報或短報情事
　　　者，處以所漏稅額兩倍以下之罰鍰。」，分別為行為時所得稅法第七十一條第
　　　一項前段、同法第一百十條第二項所明定。次按「依所得稅法第一百十條規定
　　　應處罰鍰案件，綜合所得稅納稅義務人未申報或短漏報所得額，經調查發現有
　　　依規定應課稅之所得額在新臺幣二十五萬元以下或其所漏稅額在新臺幣一萬五
　　　千元以下，免予處罰。」，復為稅務違章案件減免處罰標準第三條第二項所明
　　　定。
　　2.本件原告未辦理八十八年度綜合所得稅結算申報，經被告查得原告當年度有薪
　　　資、利息等所得計四八六、七九三元，已超過當年度規定之免稅額、標準扣除
　　　額之合計數，惟原告未依所得稅法第七十一條規定辦理所得稅結算報，經審理
　　　違章成立，核定綜合所得總額為四八六、七九三元，淨額為三一０、七三三元
　　　，補徵稅額一八、六四三元外，並依所得稅法第一百十條第二項規定處以補徵
　　　稅額０．四倍之罰鍰計七、四００元（計算至百元）。原告就罰鍰處分不服，
　　　主張本稅業已繳納，對裁定罰鍰的計算方式有所疑義之處是：根據所得稅法明
　　　定，依所漏稅額處三倍以下罰鍰。原告認錯，也已補繳，因一時疏忽而犯錯，
　　　且至今年按時申報，已有悔意，又近年來經濟不佳，生活困苦，請重新裁罰等
　　　語。然經查，原告八十八年度未辦理綜合所得稅結算申報，應依所得稅法第一
　　　百十條第二項規定，依補徵稅額，處三倍以下罰鍰。本案依財政部八十六年八
　　　月十六日台財稅第八六一九一二二八０號函發布之稅務違章案件裁罰金額或倍
　　　數參考表之裁罰金額或倍數，被告所裁處原告補徵稅額一八、六四三元０．四
　　　倍之罰鍰七、四００元，已為最低處罰倍數，且未超過法條規定之三倍，應屬
　　　合理範圍，原告之主張顯無理由。
    理　　　由
一、本件起訴時被告代表人原為林吉昌，嗣於本件訴訟程序進行中變更為許虞哲，茲
    由其聲明承受訴訟，核無不合，應予准許，合先敘明。
二、按「納稅義務人應於每年二月二十日起至三月底止，填具結算申報書，向該管稽
    徵機關，申報其上一年度內構成綜合所得總額或營利事業收入總額之項目及數額
    ，以及有關減免、扣除之事實，並應依其全年應納稅額減除暫繳稅額，計算其應
    納之結算稅額，於申報前自行繳納。」，行為時所得稅法第七十一條第一項定有
    明文。又按「納稅義務人未依本法規定自行辦理結算申報，而經稽徵機關調查，
    發現有依本法規定課稅之所得額者，除依法核定補徵應納稅額外，應照補徵稅額
    ，處三倍以下之罰鍰。」，復為行為時所得稅法第一百十條第二項所規定。
三、本件原告八十八年度有薪資、利息所得合計四八六、七九三元，已超過當年度規
    定之免稅額、標準扣除額之合計數，惟未依所得稅法第七十一條規定辦理八十八
    年度綜合所得稅結算申報，被告所屬台北縣分局依查得資料，核定其八十八年度
    綜合所得總額為四八六、七九三元、淨額為三一０、七三三元等情，為原告所不
    爭，自堪認為真正。原告雖主張因一時疏忽而犯錯，惟已補繳本稅部分，被告之
    罰鍰處分非其經濟能力所得負擔云云。然查本件原告既未申報當年度綜合所得稅
    ，則被告以其未辦理綜合所得稅結算申報，其漏報所得額及漏稅額，已達違章裁
    罰標準，而予以課處漏稅罰，即非無據。至原告所稱罰鍰處分過重一節，因系爭
    罰鍰金額七、四００元係補徵稅額一八、六四三元之０．四倍，本在裁罰倍數（
    三倍）之內，金額已極低，被告之處分並無不當，亦無濫用行政裁量權之情形，
    原告所言委無可採。從而本件被告所為處分，揆諸首揭法條規定，並無違誤，訴
    願決定予以維持，亦無不合，原告之訴難認有理由，自應予以駁回。另本件依卷
    內資料，事證已臻明確，爰不經言詞辯論為之，併此陳明。
據上論結，本件原告之訴為無理由，爰依行政訴訟法第二百三十六條、第一百九十五
條第一項後段、第九十八條第三項前段，判決如主文。
中　　華　　民　　國　　九十三　　　年　　　十二　　　月　　　三十　　　日
                       臺 北 高 等 行 政 法 院  第 三 庭
                                                法    官  林育如
右為正本係照原本作成。
本件以訴訟事件所涉及之法律見解具有原則性者為限，始得於本判決送達後二十日內
向本院提出上訴狀並表明上訴理由，如已於本判決宣示後送達前提起上訴者，應於判
決送達後二十日內補具上訴理由（均按他造人數附繕本），且經最高行政法院許可後
方得上訴。
中　　華　　民　　國　　九十三　　　年　　　十二　　　月　　　三十　　　日
              　　　　　　　　　　　　　　　　　書 記 官　林惠堉
